# 关于研发样机销售会计处理问题，关于 15 号文的应用

提问人：huangmobaihe 时间：2022-01-22 16:29:29
请教陈老师：A公司属于半导体装备行业，自主研发设备是边研发边制造，在研发过程中形成部分研发样机可对外实现销售（一般销售期间与研发期间不在同一年）。由于研发样机销售存在很大不确定性，公司将研发样机领料、人工成本及间接费用计入研发费用核算。根据《企业会计准则解释第 15 号》（征求意见稿）企业将研发过程中产出的产品对外销售时应当按照《企业会计准则第 14 号——收入》、《企业会计准则第 1 号——存货》等适用的会计准则对试运行销售相关的收入和成本分别进行会计处理，计入当期损益，不应将试运行销售相关收入抵销相关成本后的净额冲减研发支出。适用该文后，公司应当在研发样机最终验收实现销售时确认收入，同时按照研发样机应归集的设备成本，并冲减当期研发费用。但是如果销售期间与研发期间不在同一年，那么就会出现只有收入，没有成本的情况。 问题 ：：当研发样机相关成本已经计入研发费用，而在下一年度对研发样机进行了销售，如果适用 15 号文，就会出现只有收入，没有成本的情况，请问针对这种跨期销售样机的应当如何处理？解决方案：：方案 1 ：由于研发样机销售存在很大不确定性，计入存货不满足存货定义（企业在日常活动中持有以备出售的产成品或商品、在产品等），项目组拟将研发样机计入其他流动或非流动资产（预期会给企业带来经济利益的资源），因为其销售虽然存在很大不确定性，但是样机不卖进行拆解的部件可以运用于其他测试件或生产上，是可以节省其他研发的投入或减少生产成本的。以后年度样机销售后，则可以对应结转成本。方案 2 ：当期实现的销售样机收入直接冲减当期的研发费用。
请问陈老师，以上方案是否恰当，请帮忙指点，谢谢！

回答人：chenyiwei
总体上方案 1 比较合理。但在样机最终能否实现销售存在很大不确定性的前提下，样机的初始计量金额不应超过其零部件拆解后继续用于其他测试件生产或者正常产品生产的可变现净值。后续实现销售时，最终可变现净值与样机资产账面价值之间的差额确认为资产处置损益。